【裁判字號】    92,上更(一),102
【裁判日期】    920605
【裁判案由】    重傷害等
【裁判全文】
臺灣高等法院刑事判決                        九十二年度上更(一)字第一０二號
    上  訴  人
    即  被  告  乙○○
    選任辯護人  甲○○律師
右上訴人因重傷害等案件，不服臺灣士林地方法院八十七年度訴字第五０七號，中華
民國八十八年十月二十九日第一審判決（起訴案號：臺灣士林地方法院檢察署八十七
年度偵字第五四八六號），提起上訴，經判決後，由最高法院發回更審，本院判決如
左：
    主  文
原判決撤銷。
乙○○無罪。
    理  由
一、公訴意旨略以：被告乙○○與不詳姓名男子二人，基於三人間共同之犯意聯絡及
    行為分擔，於民國（下同）八十六年十二月五日八時二十分許，在臺北縣汐止市
    ○○路○段二九四號前，因停車與蔡湘君之配偶丁○○發生糾紛，竟分持木棒一
    支及以拳、腳共同毆打丁○○，及前來勸架之丙○○，致丁○○受有右耳聽力喪
    失之重傷害及頭部外傷併輕微腦震盪之輕傷害，丙○○受有右腕部、右膝部、右
    踝部瘀傷等輕傷害，因認被告涉犯刑法第二百七十七條第二項後段及同條第一項
    等傷害罪嫌云云。
二、按犯罪事實應依證據認定之，無證據不得推定其犯罪事實，又不能證明被告犯罪
    者，應諭知無罪之判決，刑事訴訟法第一百五十四條及第三百零一條第一項分別
    定有明文。次按刑事訴訟法上所謂認定犯罪事實之證據，係指足以認定被告確有
    犯罪行為之積極證據而言，該項證據自須適合於被告犯罪事實之認定，始得採為
    斷罪資料，如未能發現相當證據，或證據不足以證明，自不能以推測或擬制之方
    法，以為裁判之基礎。又告訴人之指訴係以使被告受刑事訴追為目的，是其陳述
    是否與事實相符，仍應調查其他證據以資審認﹔另共犯之成立，除共同實施犯罪
    行為者外，其就他人之行為負共犯之責者，以有意思聯絡為要件，若事前並未合
    謀，實施犯罪行為之際，又係出於行為者獨立之意思，即不負共犯之責（參照最
    高法院二十九年上字第三一０五號、四十年台上字第八六號、三十年上字第八一
    六號、五十二年台上字第一三００號及十九年上字第六九四號判例）。
三、查本件公訴人認被告涉有右揭傷害罪嫌，無非係以告訴人即被害人丁○○之配偶
    蔡湘君、告訴人丙○○、被害人丁○○及證人蘇世淵、陳漢興、林添進之指、證
    述，並有被害人丁○○及丙○○之驗傷診斷書四紙在卷可證等為其論據。惟訊據
    上訴人即被告乙○○矢口否認有右揭傷害犯行，依其於警訊及偵審時辯稱：當天
    上午七點多，伊駕車去樟樹灣幫客戶發動車子，車上載有伊舅舅謝東斌，約八點
    左右，將車子停在丁○○之汽車修理廠前要吃早點，因為很熱，所以由謝東斌下
    車向在該處賣早點之阿姨拿兩份相同之早點在車上吃，剛開始有一位女的跑來告
    訴伊，說車位是他們的，但伊認為路邊又不是他們的位置，所以並沒有馬上開走
    ，並且有讓其他車子通過，沒有擋住通路，後來丁○○之機車停在伊車前面，伊
    說，伊要走了，請你將機車移開，丁○○不理伊，就進去工廠，因伊要離開，汽
    車稍為往前，不小心撞到丁○○之機車，機車即倒了，丁○○與另外二人拿一根
    棍子出來到伊車子旁，伊要下車察看機車之情形時，他們按住車門不讓伊下車，
    並拿棍子打伊車，以致車身被打凹，擋風玻璃也有裂，他們又走到伊車左前門處
    ，由丁○○質問伊為何撞倒他的車，伊說是不小心，後來另一人拿木棍子打伊的
    左前車門，伊趴下來，之後的事伊就不知道了，伊與丁○○對話時，謝東斌都坐
    在伊後面，伊趴下去再起來時，才見謝東斌在車外跟劉理論，因現場很亂，伊不
    清楚誰與誰在打架，也沒有注意丁○○是否受傷，只見一人躺在地上，而伊車停
    在路邊時，車右邊是油桶，右邊前後座根本無法開門下車，所以伊始終沒有下車
    ，謝東斌與丁○○理論完後，即上車叫伊把車開走，當天伊也沒有問丁○○是否
    是老板，而伊與劉談話時也不知道是不是丙○○打伊的車，只知道出來的三人皆
    穿工廠深藍車身制服，伊根本不知道伊阿姨與名聯修車廠有為擺攤子鬧得不愉快
    ，扣案之木棍、竹棍不是伊帶去的，也沒有打丁○○、丙○○等語。
四、經查名聯汽車修理廠係由丁○○、丙○○、陳漢興、蘇世淵及蘇世淵之配偶王金
    蓮等五人所合夥經營，由蘇世淵掛名負責人之事實，業據告訴人丙○○、被害人
    丁○○及證人陳漢興、蘇世淵於本院調查時及證人王金蓮在原審法院審理時分別
    供、證述明確（見本院上訴卷第二十九頁正面、第五十二頁正面、第五十四頁正
    面、原審卷第一三一頁背面及本院更一卷九十二年四月十一日訊問筆錄），而告
    訴人丙○○於警訊時供稱：事情起因是老闆娘王金蓮跟伊說：八十六年十二月四
    日上午八時三十分許有一攤賣早點的攤販擋住伊公司的出入口，王金蓮請該攤販
    移開攤位，該攤販未理會，王金蓮未說什麼就進入廠內，隔天（八十六年十二月
    五日）早上八時二十分許，伊上班時就發現該賣早點之攤販與車牌號碼ＢＬ－５
    １２０號自用小客車一前一後的擋住名聯修車廠的出入口，丁○○把一部機車停
    放在修車廠後門的同時，該自用小客車故意把丁○○停放的機車撞倒，丁○○無
    法把倒地的機車扶正，便走過去對該自用小客車的駕駛講要他把車往後開，好讓
    丁○○把機車扶起的同時，該自用小客車的駕駛便問丁○○說：「你是不是老闆
    」，該自用小客車的後座便衝下一名手持預藏木棒的年輕人從丁○○的後腦猛力
    的敲下去，當時伊站在丁○○後方大約兩三步的距離，丁○○遭受突擊後便倒地
    不起，那名手持木棒的年輕人還要繼續攻擊丁○○的，同時，伊見狀便撲上前抱
    背部攻擊，致伊手腳背部均受傷，之後那二名年輕人使匆匆的上車跑掉了，接著
    伊公司的同事便趕快把伊與丁○○送醫救治，警方所提供謝東斌（口卡片）及乙○○（照片）伊明確可以認出他們就是當日毆打伊與丁○○三人之二人云云（見
    偵查卷第十三頁、第十四頁正面及第十五頁），嗣於偵查時復供稱：「當時丁○○和駕駛乙○○說話，乙○○未下車，我看到棒子自丁○○後面打下去，他抱住
    頭，我過去抱住他也被打，我不知何人打我」、「當天有二個男生打我，一個女
    生拉我不要打架，有人自後面打我踢我，我站起來他們已跑到別處和別人打架」
    等語（見偵查卷第三十五頁正面）。而證人蘇世淵於警訊時證稱：伊在名聯修車
    廠前目擊的事情起因是當天上開自用小客車擋住名聯修車廠的出入口，致車輛無
    法進出，名聯修車廠的員工丁○○上前請其將車停好不要擋住出入通道，當丁○○與自小客車駕駛說話的同時，自小客車從後座衝下兩位年輕人分別各持木棍攻
    擊丁○○頭部，致丁○○倒地受傷，名聯修車廠另一員工丙○○見狀前往阻止時
    亦遭受該自用小客車上的人持木棍攻擊，致丙○○背部與腳部亦受傷，持木棍打
    人的兩位年輕人與該自用車駕駛見有人受傷，便駕車離去云云（見偵查卷第十六
    頁）﹔嗣於偵查時復證稱：當天車上有三人，乙○○是駕駛，另外二人動手打人
    ，但非今日在場之謝東波、謝東斌，伊確定謝東波、謝東斌二人沒有在場，另外
    二人很高大，而駕駛乙○○當天沒有下來打人等語（見偵查卷第三十五頁背面、
    第三十六頁正面）﹔嗣於原審法院審理時亦證稱並沒有看到被告下車等語（見原
    審卷（一）第二八頁正面）。被害人丁○○於偵查時供稱：當天駕車的是乙○○
    ，伊和他說話，不是乙○○動手打伊，伊和他說話時就被打，當天車上有三人，
    前座沒坐人，後面坐二人，因為從後面打伊，伊也不知道何人打伊等語（見偵查
    卷第三十四頁背面、第三十五頁正面）。而於本院前審及本院本審調查時復供稱
    ：因乙○○的車將伊的機車撞倒，伊過去駕駛座旁理論，問乙○○為何撞伊車子
    ，當時乙○○把車門開一點點，因伊怕他下車就不讓他下來，而問他為什麼撞伊
    車子，他把窗戶搖下來一點，伊還是壓著駕駛座車門不讓他下來，就在那時有人
    從後面打伊頭部，當時伊沒有注意到後座的二人有無下車，也沒注意打伊之人從
    那裡出來，或看到拿什麼東西打，伊被打倒下去，後來之事全不知道等語（見本
    院上訴卷第三十頁背面、第三十一頁正面及本院更一卷第二二頁）。又告訴人丙○○於本院本審調查時復供稱：當時伊沒有看見被告下車，伊看見丁○○被打蹲
    在地上，過去抱他起來時也被人打等語（見本院更一卷第二二頁）﹔綜上足證被
    告乙○○當天雖駕駛自用小客車至該名聯汽車修理廠前，惟於被害人丁○○及告
    訴人丙○○被打時，始終並未下車參與毆打，應堪認定。嗣檢察官對被告乙○○
    及謝東波、謝東斌以犯罪嫌疑不足而為不起訴處分後（不起訴處分書附本院上訴
    卷第四十三頁至第四十五頁），告訴人蔡湘君、丙○○不服聲請再議，並以證人
    林添進及王金蓮均親眼目睹下車打告訴人及被害人之三名男子，證人陳漢興親眼
    目睹被告乙○○有下車打人，而請求偵查（聲請再議狀附偵查卷第四十四頁），
    經檢察官傳訊證人陳漢興及林添進到庭，證人陳漢興證稱：「當時我在換衣服準
    備要上工，下來時，看到乙○○開車前來，乙○○用腳踢丁○○，又準備要要打
    丙○○，我就過去攔他，我出來時車上後面的二人已下車，當時我看到地上有一
    根木棒約二十公分粗、約八十公分高，但沒親眼看到何人拿木棒，我覺得有人拿
    木棒打人，木棒是他們帶來的」云云（見偵查卷第五十一頁背面、第五十二頁）
    ，而證人林添進證稱：「當時我開車出來即遭一台富豪車擋住，我叫在庭之乙○○把車開走，乙○○把車開走，我車開出去，後來回來時，親眼看到有人自後右
    座拿木棒下來打丁○○，右邊的先下車，左邊的也下車，乙○○最後下車，右邊
    的人，一下車就敲丁○○的頭，丁○○被打倒地，左邊的人一下車用腳踢丁○○
    有人來打丙○○」、「（問丙○○被何人打），答：我沒有看到，我只有看到丁○○被打，當時我腳痛走得慢」、「（問乙○○當天有無下車），答：有，他有
    下車」云云（見偵查卷第五十二頁背面、第五十三頁）。嗣經檢察官偵查結果認
    被告涉有上開傷害罪嫌而提起公訴，證人陳漢興復於原審法院審理時證稱：「當
    天我到工廠後即去樓上換工作服，聽到有人喊打架，我下樓見丁○○倒在地上，
    乙○○正在踢丁○○，且他還想拿棍子打丙○○，而丙○○被另外二人打，有無
    拿工具我沒有看清楚，我見乙○○要打丙○○，即上前制止乙○○去抱住他，後
    來他們停手，我即放開乙○○，後來他們三人上車走了，是乙○○開車，事後現
    場留著二根木棍，我見到時木棍已丟在地上，我沒有見到是誰拿木棍，打人的是
    乙○○，其他人沒在場（指謝東波、謝東斌）」、「當天我要進工廠見車子擋在
    路口，車上有三人，駕駛之乙○○坐前面，其他二人坐後座，我進工廠換工作服
    ，換好後聽說工廠有人被打，我即跑出來看，見被告站在車旁踹丁○○，又準備
    撿地下木棍打丙○○，而丁○○當時已倒在地上，而丙○○距離劉約一公尺多，
    而丙○○被後座二人打，他們打林之背部，一人用手，一人用棍子，共有二支棍
    子，一支是打林之竹子，另外一支打劉之木棍，我見到時木棍是掉在地上，被告
    準備撿起來打林，我即趕快抓住他，抱住他，之前蘇世淵亦有到現場，他們見我
    們人都出來即停止打人，我才放開乙○○，後來他們三人即上車走了，亦是乙○○開車」云云，經質以為何前述未見打丙○○之人拿工具時則答稱：伊確實看到
    他們用手打丙○○，一個人用手打，另外一人有無拿工具伊沒有看清楚，因為他
    們走後，地上留有二支棍子，伊才猜他們有用其中一支打丙○○，伊出來後一直
    注意劉之情況。只知蘇世淵在旁，但沒有注意他做什麼等語（見原審卷（一）第
    二十八頁、第三十頁正面、第七十八頁、第七十九頁正面），嗣於本院前審調查
    時亦證稱：伊至二樓換工作服聽見王小姐叫被打，被打，伊即下樓看見乙○○用
    腳跩丁○○，丁○○當時已倒在地上，之後乙○○要撿地上的木棍蹲下準備要打
    丙○○，伊緊張抱住乙○○制止，約十秒鐘，無聲音後伊才放開，對方三人即上
    車開車離去，之後伊把劉送醫院，伊沒有見丁○○被打，僅見乙○○用腳跩他，
    伊看見時丙○○離一公尺處，伊僅見丙○○與他們其中一人在那邊拉扯，沒有看
    見賣早點的人來勸架，亦未看見有女子過來，丁○○倒在地上，我們有人把他扶
    到店門口的椅子，伊不知誰扶的云云（見本院上訴卷第五十二頁、第五十三頁）
    ，證人王金蓮於原審法院審理時證稱：當時伊站在修理廠門口，看見丁○○要將
    機車牽出去，被告即前進撞倒他的車，他連人帶車跌在地上，後來劉爬起來後，
    跑去和被告談，正在談時，後座二人拿木棍下車打劉之頭，劉抱頭坐在地上，伊
    向車廠叫，丁○○被打，丙○○當時在外面，先跑過去，蘇世淵與陳漢興從車廠
    內跑出來，伊有看到劉在倒地後，被告亦下車拿木棍連同後座二人，共三人拿木
    棍打丙○○，而有一女子是早餐店的，自後面拉住丙○○說不要打了，但三人還
    是拿木棍打林，待陳漢興、蘇世淵到場時就將三人拉開，被告有拿木棍打丙○○
    云云（見原審卷（一）第一三二頁背面）。依證人陳漢興、林添進及王金蓮上揭
    所述固證稱案發時被告有從車上下來，並用腳踢被害人丁○○或持木棍打告訴人
    丙○○，惟查：
(一)證人林添進於原審法院審理時供稱：當天八點多，伊從二樓下來，伊車子停在修
    理廠門口，伊要將車開到後面巷子，有一部車擋在路口，伊開不出去，駕駛乙○○坐在車裡面，伊拜託他移動，他有移動一點，伊就將車開到後面巷子，回來時
    遠遠看到有人從後打丁○○的頭，劉蹲下去，伊過去問劉怎麼了，將他扶到旁邊
    ，伊沒看清楚是幾個人在打架，旁邊有很多人，但伊沒注意他們在做什麼，只見
    劉被打，伊請乙○○移車，看到車子有三個人，另一人坐在駕駛座旁，另一人坐
    後座。伊回來時，看到駕駛座右邊有一人下來，沒看清楚長相，那人下車用木棍
    打劉，木棍從那裡拿的，伊不知道，伊沒有注意其他二人有無下車，但後來車子
    開走時，伊看到有三個人上車，伊沒有看到他們有踢劉，沒有看到丙○○被打，
    有人拉林，是個女的云云，經質以為何偵查中看到三個人下車，有人踢劉，則答
    ：情況是如伊今日所說的這樣云云（見原審卷（一）第五十八頁、第五十九頁正
    面），嗣於本院前審調查時復證稱：當天伊開車出來，有一部富豪車擋在人行道
    上，伊請他們開到旁邊，他們有退後，讓伊車開出來，伊開至巷子，當時他們是
    在車上吃早點，後來伊回來看見一個人從車子右邊出來，拿一根木棍往丁○○頭
    上敲下去，丁○○就倒在車子的左側駕駛座旁與伊距離約三、四十公尺，當時伊
    只注意到丁○○被人打之後倒下來，並沒有再看見其他的事，當時伊腳痛，就慢
    慢走過來，把丁○○扶起來，他們當時車子尚未離開伊僅看見一個人從車子的右
    邊出來，其他的沒就沒注意云云（見本審上訴卷第五十五頁），就此證人林添進
    已證述當時並未見被告下車用腳踢或持木棒毆打被害人丁○○及丙○○﹔而依證
    人陳漢興於原審法院審理時證稱當時蘇世淵亦在場目睹云云，惟依證人蘇世淵上
    揭於警訊、偵查中及原審法院審理時所述，證人蘇世淵並未看見被告下車，亦未
    看見被告跩丁○○或持木棍毆打丙○○等情，已如前述，所述已與證人陳漢興供
    述不符，而若依證人林添進、陳漢興及王金蓮前揭所述，案發時證人林添進、陳
    漢興及王金蓮既同時在場目睹，何以就被告下車後如何傷害被害人丁○○及丙○○之情，所述竟不相一致，且證人陳漢興及王金蓮就被告手持木棍是否有毆打告
    訴人丙○○之情，所述亦不相同，是證人林添進、陳漢興及王金蓮就被告是否下
    車及如何傷害被害人丁○○及丙○○之同一事實，彼等所述竟不相符，則渠等所
    述當時被告有下車，並用腳踹被害人丁○○及以木棍毆打告訴人丙○○等語，是
    否與事實相符，非無可疑。
(二)本件被害人丁○○及丙○○於上揭時地遭人以木棍毆打，被害人丁○○及丙○○
    基於自身被害之身分，就渠等於上揭時地究何以遭人毆打及遭何人毆打等情，自
    當較他人印象深刻，茲依被害人丁○○及丙○○上揭於警訊、偵查中、原審法院
    審理時及本院調查時所述，均迭次指述渠等遭人以木棍毆打時，被告仍在車上，
    綜上所述，證人陳漢興於偵查中、原審法院審理時及本院前審調查時所證述被告
    有下車跩倒地之丁○○，欲撿地上之木棍打丙○○，伊即去抱住被告乙○○等語
    ，證人林添進在偵查時證稱：有看見被告乙○○下車之語，暨證人王金蓮於原審
    法院調查時證稱：被告乙○○有下車，連同後座二人，共三人拿木棍打丙○○等
    語，均核與事實不符，不足採信。至告訴人即丁○○之配偶蔡湘君於警訊時雖指
    稱伊先生丁○○遭受車號ＢＬ－５１２０號自用小客車上的三名不詳男子持木棒
    圍擊頭受傷，要提出告訴云云（見偵查卷第八頁），然其並非在場實際目睹，且
    其所述核與事實不符，尚難依其指述即認被告有下車持木棍毆打被害人丁○○之
    事實，是被告所辯伊當時未下車亦未持木棒毆打丁○○、丙○○等語，應堪採信
    。惟查案發時持木棍毆打被害人丁○○及丙○○之該二不詳姓名男子係自被告所
    駕駛之上揭自小客車下來，則本件所應審究者為被告就該二不詳姓名男子毆打被
    害人丁○○及丙○○之犯行，是否事前即有所謀議，並推由該二不詳姓名男子實
    施犯罪行為，以資認定被告是否應與該二名不詳姓名男子共負本件傷害罪責，依
    此本件所應審酌者為被告開車至名聯修理廠前，究係單純因停車而一時引起本件
    衝突爭執之突發事件，抑係因其阿姨戊○○在該修車廠前擺攤與該修理廠發生爭
    執，而事前謀議，蓄意攜帶木棍、竹棍至上址藉機尋釁之故意行為。經查被告自
    警訊以迄本院前審審理時迭次供稱係因一時停車問題而起爭執，並稱不知道伊阿
    姨因擺早點攤位有與名聯汽車修理廠起糾紛等語，已如前述，而告訴人丙○○於
    警訊時雖供稱：依據伊老闆娘王金蓮所述，案發前一天有賣早點攤販擋住修理廠
    的出入口，王金蓮請其移開該攤位，但該攤販未理會，王金蓮也沒說什麼就進入
    廠內，隔天被告之汽車就停在修理廠出入口，丁○○當時要把機車停放在後門，
    被告汽車就撞倒機車，丁○○去質問被告，被告問丁○○說你是否老闆時，汽車
    後座衝下一名手持預藏木棒打丁○○云云，似指被告故意去尋釁，惟依下列證據
    ，本件係單純因停車而一時引起衝突，並非被告等事前謀議尋釁而攜械前往右址
    傷害被害人丁○○及丙○○：
１. 被告於上揭時地將車停在人行道與空地中間即台北縣汐止市○○路○段二九二巷
    口，影響名聯汽車修理廠門口之出入，而名聯汽車修理廠門有戊○○擺設之早餐
    攤販，致證人蘇世淵之車子無法進入該修理廠，因而證人蘇世淵要被告將車子向
    後移，被告向後移，證人蘇世淵車子開進去後，被告又往前開，嗣證人即名聯汽
    車修理廠房東林添進要將車子自車房開出，被告復將車子後移，等證人林添進把
    車子開出去後，被告又把車子往前移，此時被害人丁○○將機車停放在後門，被
    告因而把被害人丁○○機車撞倒，被害人丁○○因而質問被告等情，此據被害人
    丁○○、丙○○於本院前審調查時供述在卷（見本院上訴卷第二九頁背面、第三
    十頁正面及第三三頁正面），而查被告將車停放於名聯汽車修理廠門口，致影響
    證人蘇世淵及林添進汽車之進出，若被告係蓄意尋釁，衡情必藉端引起事故，則
    於該修車廠之負責人蘇世淵及該修車廠房東林添進駕車進出該修車廠而要求被告
    移動其車子時，被告儘可趁機拒不移車以藉端挑起事故，以達尋釁之目的，然被
    告於證人蘇世淵及林添進要求其移動車子時，竟即移動車子，而非藉機挑起事故
    ﹔又告訴人丙○○於本院前審調查時亦供稱：伊到工廠後，在掃地時有車子停在
    門口，車上有人在吃早點，被告車子撞到丁○○機車，丁○○去理論，被告說他
    吃早餐不小心撞到等語（見本院上訴卷第三三頁正面），足證被告所辯伊係在該
    址吃早點為事實，而被告於前面二部車子要出入時，均有退後讓其等出入，嗣其
    車子撞到被害人丁○○之機車，於被害人丁○○質問時，又告知因吃早餐不小心
    撞到，此時被害人丁○○壓著車門不讓被告下車，而被害人丁○○並遭人從後方
    毆打，被告既於被害人丁○○向其質問時，仍坐在駕駛座上向被害人丁○○說明
    為何會撞到機車之原因，且因遭被害人丁○○壓住車門而未下車，足證被告係因
    移動車子，一時不小心撞倒機車，而非蓄意滋事，此公訴人亦認被告係因停車問
    題而與被害人丁○○發生糾紛，則本件既係單純因停車而一時引起爭執，該二不
    詳姓名男子於被害人丁○○前來責問被告何以撞倒其機車時，突自車上下來毆擊
    被害人丁○○及丙○○，被告自無事前即與該出手行兇之二不詳姓名男子間有何
    事前謀議可言，被告亦無臨時唆使該二不詳姓名男子行兇甚明。
２. 證人陳漢興於本院前審調查時雖攜帶木棍一支、竹棍一支到庭，並指稱該木棍及
    竹棍係被告打被害人丁○○、丙○○後留在現場之物云云，而被害人丙○○於本
    院前審調查時亦供稱：伊是被用竹棍打的云云（見本院上訴卷第五十四頁正面、
    第五十六頁正面），惟經本院前審當庭勘驗該竹棍及木棍，竹棍長一百五十一公
    分、木棍長七十九公分，厚六公分，高八公分，該竹棍似已壞掉掃把之舊竹竿，
    而木棍為粗糙不平似人裁剩不用之舊角材而為人丟棄之廢棄物，有該竹棍、木棍
    各一支扣案可稽，若被告係為其阿姨戊○○擺設早點攤位與名聯修車廠間之糾紛
    而蓄意尋釁而來，並與該二不詳姓名男子事前謀議而攜帶木棍或竹棍前往，衡情
    應係攜帶使用方便之長短適中且材質堅硬者，又豈有攜帶長達一百五十一公分且
    破舊之竹棍之理，此證人陳漢興於本院前審調查時亦證稱伊攜帶該竹棍及木棍前
    來時不好攜帶，伊是放在車子後座云云（見本院上訴卷第五四頁正面），且若當
    時車上置放有該長達一百五十一公分之竹棍，則被害人丁○○站立於駕駛座旁與
    被告理論時，應可看到該竹棍，何以均未據被害人丁○○指述該車上置放有木棍
    或竹棍，至若上揭木棍及竹棍係案發時供行兇所用之器物，何以告訴人丙○○等
    人提起告訴之時未即提出，而迄本院前審調查時始行提出，且若該二不詳姓名男
    子係持預藏在車上之木棍或竹棍下車毆擊被害人丁○○及丙○○，則既係預謀而
    來，於行兇後是否可能將供行兇之工具留於現場而未併即帶走，亦非無疑，是被
    告駕車搭載二不詳姓名男子前往上揭地點，既係非為挑釁而往，其車上又有何預
    藏木棍或竹棍以供行使之必要，該二不詳姓名男子非無可能因見被害人丁○○前
    來與被告理論，並阻止被告下車，致分別自兩側下車而就地拾取木棍或竹棍毆擊
    被害人丁○○及丙○○，至被告因見坐於其車上之人行兇肇事，而當時該修理廠
    復有多名員工圍攏而來，其唯恐自身因而遭受波及，迅即駕車離開現場，亦屬情
    理之常，又豈能依此遽認被告事前即與該二不詳姓名男子有何謀議。
３. 又告訴人丙○○於偵查中及本院前審調查時供稱：當天有二個男生打伊，一個女
    生來拉伊，說不要打架云云，而證人即被告之阿姨謝麗珠於原審法院調查時證稱
    ：伊姊姊戊○○在賣早點，伊有看到被告與人發生衝突，當天被告的車子擺在巷
    口，修車廠之房東表示車子要出去，被告即將車子退後，此時丁○○從修車廠將
    機車牽出來停在被告車子車頭，後來被告發動車子撞到劉的機車，劉即跑進工廠
    拿棍子出來，丙○○亦拿棍子跑出來，到被告車前面，當時被告在車上，丁○○
    質問被告為何撞他車子，並用棍子打車子，丁○○打駕駛座旁之車門、丙○○則
    打擋風玻璃，伊當時即上前抱住丙○○，伊姊姊跑過去拉丙○○，不知為何棍子
    打到丁○○等語（見原審卷（一）第四十三頁、第一０七頁背面、第一０八頁正
    面），證人戊○○於原審法院審理時亦證稱：當時伊聽見有人喊打架，有一大群
    穿深藍色衣服的人圍著車，有的拿棍子、有人在喊，伊就過去叫他們不要打等語
    早點攤位上，是因聽到吵鬧聲而看到發生事情，就過去拉開丙○○，叫他們不要
    再打了，謝麗珠也來幫忙拉開等語（見本院更一卷第三三頁），本件若係因戊○○在名聯汽車修理廠門前擺設早點攤位與該修理廠發生糾葛，而被告基於事前謀
    議而蓄意尋釁前來，則其於雙方發生衝突之際，當無未下車參與之理，且證人戊○○又何以於該二不詳姓名男子與告訴人丙○○等人發生衝突時，竟出面勸阻，
    且查該修理廠內有員工多人，而該修理廠所坐落之臺北縣汐止市○○路○段二九
    四號前，於上午八時二十分許，人潮來往熙攘，被告若蓄意對該修車廠為不利舉
    動，唯恐遭人察覺，衡情應無擇在不特定人得共見共聞之時間及處所為之之理，
    是本件顯係單純因停車而一時引起爭執之突發事件，而非被告因其阿姨戊○○與
    名聯汽車修理廠間之糾葛，而夥同另二不詳姓名男子蓄意前往尋釁。
(三)被害人丁○○及丙○○雖提出驗傷診斷證明書在卷為證，惟依該等驗傷診斷證明
    書上僅係載稱丙○○、丁○○受有何傷害，並無法證明該等傷害係被告所為，或
    被告與為該傷害行為之人間有何犯意聯絡，自難遽以該等驗傷診斷書即認被告應
    與該傷害行為人共負傷害罪責。
(四)至該搭乘被告車輛之二不詳姓名男子，被告固當知悉渠等究為何人，惟查被告前
    於服役中因車禍受有腦水腫及左半身中度中風等傷害，有海軍台北通信隊八十九
    年二月十八日（八九）拍通字第０二七四號函在卷可參（見本院上訴卷第十三頁
    ），雖經治療，迄於本院本審審理時仍遺有陳舊性右側腦梗塞併左側肢體癱瘓等
    傷害，此有三軍總醫院附設民眾診療服務處診斷證明書乙紙在卷可稽（見本院更
    一卷第三五頁），對以往之事項無法為完全、清晰之陳述，而查被告前即供述當
    時乘坐於其車上者係其舅舅謝東斌，且查依刑事訴訟法規定，被告本即得保持緘
    默，無須違背自己之意思而為陳述，是縱被告或基於情誼而未供出該二不詳姓名
    進興間，有何犯意聯絡或行為分擔，尚難因其拒不供出該二不詳姓名男子為何人
    ，即遽認被告應與該二不詳姓名男子共負本件傷害罪責。
五、綜上所述，本件既查無何積極證據足資證明被告對該二不詳姓名男子對被害人丁○○及丙○○所為，係因受被告唆使，或與被告有何謀議所致，而屬該二不詳姓
    名男子一時所為，核與被告無涉，被告所辯因伊駕駛之汽車在右址不小心撞到被
    害人丁○○機車，被害人丁○○即到駕駛座旁按住車門不讓伊下車，並向伊質問
    ，伊均未下車毆打丁○○、丙○○，亦未攜帶木棍及竹棍等物前往等語，應堪採
    信。原審未察，遽予論罪科刑，自有未洽，被告上訴意旨執此指摘原審判決不當
    ，非無理由，則原判決既有可議，自應由本院予以撤銷，改判被告乙○○無罪。
據上論斷，應依刑事訴訟法第三百六十九條第一項前段、第三百六十四條、第三百零
一條第一項，判決如主文。
本案經檢察官施慶堂到庭執行職務。
中      華      民      國    九十二    年      六      月      五      日
                              臺灣高等法院刑事第三庭
                                  審判長法  官 張  連  財
                                        法  官 林  明  俊
                                        法  官 張  傳  栗
右正本證明與原本無異。
如不服本判決，應於收受送達後十日內向本院提出上訴書狀，其未敘述上訴之理由者並
得於提起上訴後十日內向本院補提理由書（均須按他造當事人之人數附繕本）。
                                        書記官  秦  慧  榮
中      華      民      國    九十二    年      六      月      五      日


司法院資訊處製作；財團法人民間司法改革基金會備份。
